【裁判字號】    97,訴,1305
【裁判日期】    980109
【裁判案由】    強盜等
【裁判全文】
臺灣高雄地方法院刑事判決              97年度訴字第1305號
公  訴  人  臺灣高雄地方法院檢察署檢察官
被      告  丁○○
選任辯護人  吳文豊律師（財團法人法律扶助基金會）
被      告  乙○○
選任辯護人  陳俊卿律師（財團法人法律扶助基金會）
上列被告因強盜等案件，經檢察官提起公訴（97年度偵字第1611
9 號、第18328號），本院判決如下：
    主  文
丁○○犯如附表一編號1 至7 所示之罪，各處如附表一編號1 至
7 所示之刑。應執行有期徒刑拾伍年，扣案之如附表一編號8 所
示物品沒收。
乙○○共同犯強盜罪，未遂，處有期徒刑貳年，緩刑肆年，扣案
之如附表一編號8 所示物品沒收。
    事  實
一、丁○○、乙○○與真實姓名年籍不詳之成年人共同涉嫌某KT
    V 傷害案件，為免對方提出傷害告訴，各需籌措與對方和解
    之賠償金新臺幣（下同）50,000元，竟因此起盜心，分別為
    下列行為：
(一)丁○○基於意圖為自己不法所有之加重強盜、加重竊盜之犯
    意，分別於如附表二編號1 至5 所示之時、地，為如附表二
    編號1 、3 、4 所示之加重強盜犯行得逞，及如附表二編號
    2 、5 所示之加重竊盜犯行得逞。嗣經如附表二編號1 至5
    所示之被害人報警處理，丁○○於有偵查權限之機關或公務
    員雖已悉有如附表二編號1 至3 、5 所示之犯罪，惟尚不知
    其即行為人前，主動向高雄縣政府警察局岡山分局警員郭宏
    賓、郭文賢自承如附表二編號1 至3 、5 所示之犯行，自首
    而接受裁判，並帶同警員至其位於高雄市○○區○○路220
    巷71號508 室之租屋處，交付如附表二編號5 所示之辛○○
    所有M98-639 號車牌1 面為警扣案（業經辛○○領回）。
(二)丁○○與乙○○基於意圖為自己不法所有之強盜犯意聯絡，
    丁○○更超越原先之犯意聯絡，另萌加重強盜之犯意，於如
    附表二編號6 所示之時、地，為如附表二編號6 所示之強盜
    犯行，惟因丁○○遭庚○○制伏而未得逞，經庚○○以現行
    犯逮捕丁○○並解交前來處理之警員，且當場扣得如附表三
    編號1 至6 所示之物件。經警循線追查，隨後在乙○○位於
    高雄縣燕巢鄉○○路382 巷20號住處，發覺乙○○持有如附
    表三編號7 至10所示之物件，顯露有犯罪痕跡，當場以現行
    犯逮捕並查扣如附表三編號7 至10所示之物件。
(三)丁○○實施如附表二編號6 所示之加重強盜犯行，為庚○○
    識破其持玩具手槍而欲制伏丁○○時，另基於傷害之犯意，
    對庚○○為如附表二編號7 所示之傷害行為，致庚○○受有
    3 公分之頭皮撕裂傷、左手臂及上臂挫傷等傷害。
二、案經丙○○、庚○○訴由高雄縣政府警察局岡山分局報告臺
    灣高雄地方法院檢察署檢察官偵查起訴。
    理  由
壹、證據能力方面：
一、證人即共同被告丁○○於警詢之陳述，無證據能力：
    按被告以外之人於審判外之言詞或書面陳述，除法律有規定
    者外，不得作為證據；被告以外之人於檢察事務官、司法警
    察官或司法警察調查中所為之陳述，與審判中不符時，其先
    前之陳述具有較可信之特別情況，且為證明犯罪事實存否所
    必要者，得為證據，刑事訴訟法第159 條第1 項、第159 條
    之2 分別定有明文。經查，證人即同案被告丁○○於警詢所
    為有關被告乙○○部分之陳述，屬於被告乙○○以外之人於
    審判外之陳述，係傳聞證據，本無證據能力；且丁○○於本
    院審理中以證人身分具結後，核其所為證述內容與警詢所為
    陳述大致相符，亦不符刑事訴訟法第159 條之2 有關傳聞例
    外之規定，被告乙○○之辯護人既於本院審理時爭執證人即
    同案被告丁○○之警詢筆錄無證據能力，依前開說明，證人
    即同案被告丁○○於警詢之陳述，自不得作為認定被告乙○○之犯罪事實有無之證據。
二、其餘不爭執之供述及非供述證據，均有證據能力：
(一)按被告以外之人於審判外之陳述，雖不符刑事訴訟法第159
    條之1 至第159 條之4 之規定，而經當事人於審判程式同意
    作為證據，法院審酌該言詞陳述或書面陳述作成時之情況，
    認為適當者，亦得為證據；當事人、代理人或辯護人於法院
    調查證據時，知有刑事訴訟法第159 條第1 項不得為證據之
    情形，而未於言詞辯論終結前聲明異議者，視為有前項之同
    意，刑事訴訟法第159 條之5 定有明文。
(二)經查，本件證人即告訴人丙○○、證人壬○○、甲○○、戊○○、辛○○、己○○、證人即告訴人庚○○於警詢中之陳
    述（見警卷第23至28頁、臺灣高雄地方法院檢察署《下稱高
    雄地檢署》97年度偵字第16119 號卷《下稱偵卷》第57至58
    、66至67、123 至124 頁、本院卷二第15至20頁）、證人戊○○、己○○、庚○○於偵訊中之證述（見偵卷第48至50、
    128 至129 頁）、證人即同案被告丁○○偵訊中之證述（見
    偵卷第10至11、22至27、41至42頁）、證人即同案被告乙○○警詢及偵訊中之證述（見警卷第20至22頁、偵卷第11至12
    、33至35、41至42頁）、高雄縣政府警察局岡山分局（下稱
    岡山分局）搜索扣押筆錄、扣押物品目錄表各3 份、高雄縣
    立岡山醫院診斷證明書1 張（見警卷第29至31、33至36、39
    至41、51頁）、車籍查詢基本資料1 紙、失車紀錄及失車基
    本資料各2 紙（見警卷第66至68頁、本院卷二第54至56頁）
    、車輛認領申請單1 紙（見本院卷二第21頁）、高雄縣政府
    警察局槍彈鑑定書（見偵卷第136 至137 頁）、本院公務電
    話紀錄（本院卷二第67頁）、證人戊○○指認之照片（見偵
    卷第68至70頁），均經本院依法踐行調查證據程式，檢察官
    、被告及辯護人均不爭執各該證據之證據能力，且迄至本院
    言詞辯論終結前，未就上開證據之證據能力聲明異議，復查
    無依法應排除其證據能力之情形，本院審酌上開證據之形式
    及取得之過程並無瑕疵、與待證事實具有關連性等情況，認
    為適當，揆諸上揭規定，認上開證據俱有證據能力，均得為
    本案之證據。
貳、實體部分：
一、被告丁○○犯如附表二編號1 、3 、4 所示之加重強盜罪，
    及如附表二編號2 、5 所示之加重竊盜罪部分：
    訊據被告丁○○對如附表二編號1 至5 所示之犯罪事實均坦
    承不諱，而辯護人則以被告丁○○固持上開手槍犯如附表二
    編號1 、3 、4 所示之犯行，惟均未控制被害人之行動，其
    所為尚不足以完全壓制被害人之意思自由，而未達不能抗拒
    程度，應僅成立恐嚇取財罪等語，為被告丁○○辯護。是此
    部分爭點厥為：被告丁○○就附表二編號1 、3 、4 所示之
    行為，是否至被害人不能抗拒？經查：
(一)附表二編號1 、3、4所示之攜帶兇器強盜部分：
 1、如附表二編號1 所示攜帶兇器強盜部分：
    證人即告訴人丙○○分別於警詢及本院審理中證稱：伊於97
    年5 月19日清晨5 時許，在伊工作之高雄市○○區○○路45
    號台塑加油站內遭搶，歹徒戴白色安全帽、口罩，騎乘一輛
    黑色重型機車進來，車牌以口罩遮掩，請伊為機車加滿油後
    即離開機車走向廁所，伊幫機車加完185 元之汽油後，歹徒
    自廁所走向伊時，手上持槍以上膛之方式向伊走來，並問伊
    「錢呢？」，當時伊手邊沒有可反抗之器物，故不敢反抗，
    遂交付現金8,000 餘元給歹徒，歹徒得手後，往高雄縣鳳仁
    路方向逃逸，因當時天色尚暗，故伊無法確認該歹徒即為被
    告丁○○等語（見偵卷第123 至124 頁、本院卷一114 至11
    8 頁），而證人丙○○於本院審理到庭作證時固無法當庭確
    認犯案之人是否為被告丁○○，惟核其所證述之內容，與被
    告丁○○坦承犯案之時間、地點、方式及所得財物均大致相
    符，堪認證人丙○○所指之人確為被告丁○○無訛。此外，
    復有現場勘查照片4 張附卷可稽（見警卷第61至62頁），及
    上開手槍1 支扣案為憑。被告丁○○此部分之犯行，堪以認
    定。
 2、如附表二編號3 所示攜帶兇器強盜部分：
    訊據被告丁○○對於如附表二編號3 所示之攜帶兇器強盜犯
    行坦承不諱，核與證人即被害人甲○○分別於警詢及本院審
    理中到庭結證稱：被告丁○○當時穿連身雨衣，騎一輛車牌
    號碼8GV-161 號之黑色重型機車進來，坐在機車上，拿出一
    把槍放在大腿上，對伊說：「要試試看嗎？」，接著叫伊把
    錢拿出來，被告丁○○講完後，剛好有其他客人進來加油，
    被告丁○○就往前騎，叫伊先幫該客人服務完再拿錢，於此
    過程中，伊另一名同事走過來，但因伊看被告丁○○所持之
    槍枝槍口不是紅色的塑膠頭，以為是真槍，心裡害怕也不敢
    逃走，故僅叫同事記下車牌，仍將現金5,700 元交付予被告
    丁○○，之後見被告丁○○往楠梓方向逃走等語（見本院卷
    一第118 至121 頁、卷二第17至18頁）情節大致相符，復有
    現場勘查照片6 張存卷可稽（見警卷第62、64、65頁），及
    上開手槍1 支扣案為憑。被告丁○○此部分之犯行，亦堪認
    定。
 3、如附表二編號4 所示攜帶兇器強盜部分：
    訊據被告丁○○坦承於97年5 月25日清晨5 時21分許，持上
    開手槍強盜位於高雄市○○區○○路168 號「統一精工加油
    站」之事實，核與證人即被害人戊○○分別於警詢、偵訊及
    本院審理中證稱：被告丁○○當時騎黑色100 ㏄機車，車牌
    用黑色口罩遮掩，並戴黑色半罩式安全帽及口罩，被告丁○○將機車停放在伊工作之加油站入口處，徒步朝伊走來時，
    就拿槍做出上膛之動作，槍口瞄準伊左腿，叫伊：「不要動
    ，把錢交出來」，伊要將腰包拿給被告丁○○，但被告丁○○不拿，而叫伊打開腰包將錢取出，並對伊說：「還剩下1
    分鐘」，伊因心生畏懼，不敢反抗，就將腰包內之現金19,4
    00元交給被告丁○○，之後被告丁○○就騎機車往梓官方向
    離去等語（見偵卷第57、66、128 頁、本院卷一第123 至12
    6 頁），復有證人戊○○指認被告丁○○之容貌、上開手槍
    等照片、現場勘查照片及上開加油站所設置監視錄影器之翻
    拍照片多張在卷可稽（見偵卷第68至70、76至101 頁），且
    有上開手槍1 支扣案為憑。被告丁○○此部分之犯行，同堪
    認定。
 4、按強盜罪，係以意圖為自己或第三人不法所有，以強暴、脅
    迫、藥劑、催眠術或他法，至使不能抗拒而取他人之物、使
    其交付或得財產上不法利益，為構成要件。而所謂「強暴」
    係謂直接或間接對於人之身體施以暴力，以壓制被害人之抗
    拒之狀態而言；「脅迫」係指行為人以威嚇加之於被害人，
    使其精神上萌生恐懼之心理，以達到至使不能抗拒之程度；
    「至使不能抗拒」則指行為人所施用之強暴、脅迫等非法方
    法，在客觀上足使被害人喪失意思自由，並使其身體上或精
    神上達於不能或顯難抗拒之程度而言，縱令被害人實際並無
    抗拒行為，仍於強盜罪之成立不生影響。次按恐嚇取財罪係
    以將來之惡害通知被害人，使其生畏怖心，被害人尚有意思
    自由；強盜罪則係以當場施強暴脅迫，至使被害人之意思自
    由已遭壓制，達於不能抗拒之程度。兩者除在程度上不同外
    ，應以被害人已否喪失意思自由為標準（最高法院65年臺上
    字第1212號判例要旨、94年度臺上字第7041號、92年度臺上
    字第4240號、94年度臺上字第2266號判決要旨參照）。準此
    ，行為人持槍施以脅迫而取他人之物或得財產上不法利益者
    ，倘被害人當時客觀上無從確定該槍枝不能對其人身安全構
    成威脅，而於主觀上確因恐懼如不聽命將有遭開槍射殺或射
    傷之可能，其意思自由應已喪失而達不能抗拒之程度，行為
    人之所為應屬強盜行為，而非恐嚇取財，不因行為人有無控
    制被害人之行動自由，或行為人所持手槍實際上有無殺傷力
    而有不同。經查：
  (1)證人丙○○於本院審理時證稱：歹徒沒有控制伊行動自由，
    於行搶過程中，歹徒一直拿著槍，伊有聽到拉槍機上膛的聲
    音，也有稍微瞄到歹徒拉槍機之動作，雖不能確定是槍，但
    認為是可以攻擊伊之東西，伊當時不敢反抗等語（見本院卷
    一第116 至118 頁），而證人丙○○係73年10月出生，有本
    院審判筆錄可參（見本院卷一第113 頁），於案發當時已為
    23歲之成年人，其既已聽到被告丁○○拉槍機上膛之聲音，
    亦已看見被告丁○○拉槍機之動作，依其智識經驗，縱無法
    百分之百確定被告丁○○持有者為槍枝，主觀上應已產生相
    當之懷疑。且依證人丙○○所描述之情狀觀之，斯時其顯無
    分辨被告丁○○所持之手槍是否裝彈、有無殺傷力之可能，
    衡諸社會常情，其在無從確認該手槍不能對其人身安全構成
    威脅，且驚覺子彈已上膛，喪命危機迫在眼前之情形下，當
    深覺恐懼，為求保命，必不敢妄動，足見證人丙○○之意思
    自由已全然遭到壓制，達於不能抗拒之程度。
  (2)證人甲○○於本院審理中證稱：伊有看清楚被告丁○○拿的
    是槍，伊當時沒想那麼多，就以為是真槍，且玩具槍的槍口
    應該會作成紅色的塑膠頭，但被告丁○○拿的那把槍沒有，
    伊行動自由雖沒有被控制，但伊心裡會害怕也不敢跑等語（
    見本院卷一第120 至121 頁），堪認證人甲○○主觀上確實
    認定被告丁○○所持有者為具殺傷力之槍枝，衡情，其意思
    自由亦應全然遭到壓制，達於不能抗拒之程度。
  (3)證人戊○○分別於警詢及本院審理時證述：伊沒有很確定被
    告丁○○手上拿的是槍，但看起來疑似改造手槍，且伊有看
    到被告丁○○拉槍機的動作，也有聽到拉槍機之聲音，被告
    丁○○用此方式讓伊知道子彈已上膛，該槍口持續瞄準伊左
    大腿，當時伊距被告丁○○約1 至2 公尺，雖未被控制行動
    自由，但當時會害怕，所以沒有反抗，也不敢反抗等語（見
    偵卷第66頁反面、本院卷一第124 、126 頁），堪認證人戊○○主觀上認定被告丁○○所持者為槍枝無訛，而證人戊○○既已看見被告丁○○拉動槍機，並聽見該拉動槍機之聲音
    ，知悉被告丁○○已將子彈上膛，衡情，必處於恐懼之狀態
    ，為保得人身安全，僅能遵循被告丁○○之指示，將身上現
    金交出，其意思自由應已遭全面壓制，而達於不能抗拒之程
    度。
  (4)綜上，揆諸前開說明，被告丁○○就如附表二編號1 、3 、
    4 所示之犯行，顯屬強盜行為，自不能再論以恐嚇取財罪名
    甚明。辯護人此部分所辯，洵屬無據。
(二)附表二編號2、5所示之攜帶兇器竊盜部分：
    被告丁○○分別於如附表二編號2 、5 所示之時、地，持同
    一支10號梅花板手1 支，竊取被害人壬○○所有車牌號碼8G
    V-161 號重型機車之車牌及被害人辛○○所有車牌號碼M98-
    639 號重型機車之車牌，分別得手後，將上開壬○○所有之
    車牌懸掛在被告丁○○所有之原車牌號碼789-CTS 號重型機
    車上，並騎乘該機車至高雄縣梓官鄉○○路317 號之中油加
    油站，為如附表二編號3 所示之加重強盜犯行，嗣於犯案後
    ，騎乘上開機車返回高雄市楠梓區，途經高雄市○○區○○
    路222 號超商前時，將上開壬○○所有之車牌棄置在該超商
    前之藍色垃圾桶中；另將上開辛○○所有之車牌，先懸掛在
    被告丁○○所有之原車牌號碼789-CTS 號重型機車上騎乘後
    ，藏放於被告丁○○位於高雄市○○區○○路220 巷71號50
    8 室，嗣經警於97年6 月3 日下午1 時30分許，搜索上址而
    扣得前開辛○○所有之車牌1 面等情，業據被告丁○○坦認
    在卷（見警卷第15至16頁、偵卷第11、24頁、本院卷一第17
    、60頁），核與被害人壬○○、辛○○之指述大致相符（見
    本院卷二第15至16、19至20頁），復有失車紀錄、失車基本
    資料、現場勘查照片4 張附卷可參（見警卷第62至64、67至
    68頁、本院卷二第54至56頁）；又被告丁○○竊取上開2 面
    車牌所持之10號梅花板手固未扣案，惟衡諸經驗法則，一般
    機車之車牌必以螺絲緊密固定於機車上，倘無可旋開螺絲之
    工具，應無徒手拆卸車牌之可能，是被告丁○○自承以10號
    梅花板手竊取上開壬○○、辛○○所有之車牌乙節，應與事
    實相符，是被告丁○○持10號梅花板手竊取上開壬○○、辛○○所有車牌之事實，均堪認定。
二、被告丁○○、乙○○共同犯如附表二編號6 所示之攜帶兇器
    強盜未遂、強盜未遂部分：
    訊據被告丁○○對如附表二編號6 所示之犯罪事實坦承不諱
    ，而辯護人則以被告丁○○所為，尚未達至被害人不能抗拒
    之程度，應僅成立恐嚇取財罪等語，為被告丁○○辯護。被
    告乙○○固坦承有於如附表二編號6 所示之時、地，騎乘其
    所有之197-CEG 號機車，搭載丁○○至向陽加油站之事實，
    惟否認有何加重強盜犯行，辯稱：伊沒有與丁○○共謀搶加
    油站，也不知丁○○有帶槍，伊看到丁○○拿槍出來搶加油
    站時，也嚇一跳，是丁○○叫伊騎機車往前走，伊沒有阻止
    向陽加油站的員工打丁○○等語，辯護人另以丁○○持玩具
    手槍行搶，當場遭人發覺而制伏，自與強盜罪所謂「以強暴
    、脅迫至使不能抗拒」之情形，故不論被告乙○○有無與丁○○共謀，均不構成強盜罪等語，為被告乙○○辯護。是此
    部分爭點厥為：（一）被告丁○○就附表二編號6 所示之行
    為，是否至被害人不能抗拒？（二）被告乙○○有無與被告
    丁○○共同謀議強盜如附表二編號6 所示之向陽加油站？（
    三）被告乙○○是否事先知悉被告丁○○攜帶上開手槍？經
    查：
(一)被告丁○○就附表二編號6 所示之行為，是否至被害人不能
    抗拒？
 1、被告丁○○坦承於如附表二編號6 所示之時、地，持上開手
    槍強盜「向陽加油站」站員己○○之事實，核與證人即被害
    人己○○分別於警詢、偵訊及本院審理中證稱：案發當時伊
    正幫乙○○之機車加油，加完油一抬頭，就見丁○○戴安全
    帽，穿黃色雨衣，手戴紫色手套，拿著一把槍指著伊，叫伊
    把錢拿出來，伊說沒有錢，丁○○就拿槍指著伊，叫伊進去
    辦公室拿，丁○○並隨伊走到辦公室外，伊走到辦公室外時
    ，刻意講「我們這邊沒有錢」給辦公室裡的站長庚○○聽，
    ，庚○○出來查看發現丁○○拿的是玩具手槍，就與丁○○
    扭打，之後丁○○就被制伏，所以站內沒有財物損失等語（
    見警卷第23至24頁、偵卷第48至49頁、本院卷一第127 、13
    4 頁），及證人即告訴人庚○○分別於警詢、偵訊及本院審
    理中證稱：平日己○○上班時不會走到辦公室外，案發當時
    ，伊在辦公室內聽到己○○在外面說「我沒有錢」，覺得奇
    怪，走出辦公室看到丁○○的槍對著己○○，知道是搶劫，
    伊看出那是假槍，要衝過去時，丁○○對伊說：「要玩這麼
    大嗎？」，伊就衝過去與丁○○扭打，並將丁○○制伏，沒
    有財物損失等語（見警卷第26至27頁、偵卷第49頁、本院卷
    一第140 、144 頁）大致相符，復有如附表三編號1 至5 所
    示之物件扣案可稽，堪認被告丁○○之自白與事實相符，堪
    認被告丁○○確有為如附表二編號6 所示之犯行。
 2、被告丁○○之辯護人固辯以：被告丁○○未限制被害人己○○之行動自由，應尚未達至己○○不能抗拒之程度云云，惟
    證人己○○於本院審理中證述：丁○○拿槍對著伊時，伊不
    知那是真槍還是假槍，丁○○一直拿槍指著伊，距離伊僅有
    2 、3 公尺，伊會害怕，也因此沒有試圖反抗等語（見本院
    卷一第136 頁），揆諸前揭說明，證人己○○在無從分辨被
    告丁○○所持有之槍枝是真槍或假槍，亦即無法確定該槍枝
    無殺傷力之情形下，遭被告丁○○於近距離內持槍對準，其
    意思自由應已全然遭到壓制，達於不能抗拒之程度。被告丁○○之辯護人上開所辯，不足採信。
(二)被告乙○○有無與被告丁○○共同謀議強盜如附表二編號6
    所示之向陽加油站？
 1、證人即共同被告丁○○於偵訊中及本院審理時結證稱：伊與
    乙○○共同涉及一件KTV 傷害案件，各需籌措5 萬元賠償對
    方，乙○○來找伊談此事時，問伊籌到多少錢，伊說僅籌到
    2 萬元，因伊與乙○○均不敢告知家人，所以計畫行搶，伊
    與乙○○沒有事先規劃，是先到附近加油站觀看，到梓官鄉
    時才臨時起意，決定搶向陽加油站，二人約定由乙○○進去
    加油，伊在旁邊巷子等待，如果站內沒有人，乙○○要打暗
    號給伊，但還沒提到暗號的內容，乙○○就倉促地騎上去，
    嗣後伊在旁邊巷子看見乙○○站起來，以為是暗號，伊就持
    槍進去行搶，伊對己○○講話時，有叫乙○○跟在伊後面，
    想說拿到錢就可以趕快跑等語（見偵卷第26、42頁、本院卷
    二第30、36頁）；另於本院審理時供稱：伊沒有與乙○○談
    到行搶後要如何脫離，就是二人有共識，乙○○先載伊到加
    油站，行搶後乙○○再載伊離開等語（見本院卷一第16頁）
    。而參諸證人即共同被告丁○○與被告乙○○僅為認識1、2
    個月之普通朋友，直至案發前約1 星期，二人才有較為頻繁
    之接觸乙節，業據被告丁○○、乙○○供承在卷（見本院卷
    二第29、41頁），被告二人既為初識，且於前述KTV 傷害案
    件中同處於需賠償之一方，而非敵對之立場，衡情，證人即
    共同被告丁○○應無設詞誣陷被告乙○○之動機，況被告丁○○就其本身涉犯如附表二編號6 所示之犯行部分，歷經警
    、偵、審程序均坦承不諱，亦與同案被告為求免除自身刑罰
    而互相推卸責任之情形有間，是其前開證述，已堪採信。至
    證人即共同被告丁○○於本院審理中固證稱：伊與乙○○被
    羈押2 、3 天後，從看守所一起坐車到高雄地檢署開庭途中
    ，乙○○表示在看守所內聽聞強盜是很重的罪，平均分攤也
    許會比較輕，並表示要幫伊承擔一些，故伊於97年6 月9 日
    在高雄地檢署接受檢察官訊問時，才供稱：「我們先約好，
    如果沒有員工在，乙○○加完油後就會站起來」，而且案發
    當時，乙○○站起來時，伊真的以為乙○○是給伊暗號等語
    （分見偵卷第23頁、本院卷二第36至37頁），惟被告丁○○
    、乙○○因涉犯如附表二編號6 所示之犯行，經本院於97年
    6 月3 日以所犯為最輕本刑為5 年以上有期徒刑之罪，且有
    勾串共犯之虞，裁定羈押並均禁止接見通信後，檢察官先於
    97年6 月9 日提解被告丁○○至高雄地檢署訊問，被告丁○○於該次庭訊時供稱：「我們先約好，如果沒有員工在，乙○○加完油後就會站起來」等語，翌日始提解被告乙○○至
    高雄地檢署訊問，且被告乙○○於該次庭訊否認事前知悉被
    告丁○○欲行搶向陽加油站，亦否認有打信號給被告丁○○
    等情，有本院及高雄地檢署之訊問筆錄可參（見本院97年度
    聲羈字第693 號卷第4 至8 頁、偵卷第21至23、32至34頁）
    ，被告二人既於97年6 月3 日經本院裁定執行羈押並禁止接
    見通信，且檢察官於97年6 月9 日提訊被告丁○○時，並未
    一併提訊被告乙○○，則被告丁○○自本院裁定執行羈押時
    起，至97年6 月9 日接受檢察官訊問時止之期間，自不可能
    與被告乙○○有所接觸或交談，是證人即共同被告丁○○前
    開有關被告二人於提解路途中彼此交談之證述，即與事實不
    符；且被告乙○○歷經警、偵、審之程序，始終否認有打暗
    號予丁○○，更於本院審理時證稱：伊被羈押後，丁○○曾
    於提解之囚車上，問伊在看守所裡習不習慣，二人都講家裡
    的事比較多，伊忘記有無向丁○○提到要幫忙承擔強盜罪的
    話等語（見本院卷二第42至43頁），亦徵證人即共同被告丁○○上開證述有關被告乙○○曾表示要幫忙承擔強盜罪責云
    云，並非實情。準此，證人即共同被告丁○○主觀上應無誤
    認其罪責將因被告乙○○幫忙承擔而減輕之可能，自無為此
    誣陷被告乙○○之動機。此外，被告乙○○亦分別於偵訊及
    本院審理中坦承：有與丁○○談到要搶，但沒有策劃；伊應
    該算知道丁○○要搶加油站一事等語（見偵卷第42頁、本院
    卷二第41至42頁），是被告乙○○與被告丁○○於行經向陽
    加油站時，臨時起意強盜該加油站之事實，堪以認定。
 2、證人即被害人己○○分別於警詢、偵訊及本院審理中證稱：
    向陽加油站之辦公室距馬路約15至20公尺遠，其間共設有三
    座加油島，乙○○騎進二島即自馬路算來第二座加油島加油
    ，伊幫乙○○之機車加完油，一抬頭就看見丁○○拿槍指著
    伊，丁○○叫伊進去辦公室拿錢時，有叫乙○○跟在後面，
    乙○○就騎機車跟在丁○○後面，一直騎到辦公室外，當庚○○聽到聲音，從辦公室衝出來與丁○○扭打時，一路從辦
    公室外打到一島即最靠近馬路的加油島處，而乙○○騎機車
    一直跟著丁○○，距離丁○○很近，丁○○遭制伏後，乙○○之機車停在一島與二島中間，伊見乙○○很鎮靜地在那裡
    等待等語（見警卷第24頁、偵卷第48頁、本院卷一第127 至
    129 、132 、134 至135 頁）；及證人即告訴人庚○○分別
    於偵訊及本院審理中證稱：伊在辦公室內聽到己○○在外面
    說「我沒有錢」，一出辦公室就看見丁○○拿槍指著己○○
    ，乙○○坐在機車上，跟在丁○○旁邊，距離丁○○很近，
    丁○○的槍是對著伊與己○○，伊先與丁○○扭打，己○○
    後來加入扭打，伊制伏丁○○後，發現乙○○還坐在機車上
    ，且很鎮定等語（見偵卷第50頁、本院卷一第140 、142 、
    144 頁），參以前開證人即共同被告丁○○有關叫乙○○跟
    隨至向陽加油站之辦公室外之證述，及被告乙○○亦不否認
    有自二島加油處騎乘機車跟隨丁○○至辦公室外乙節（見本
    院卷二第43頁），則被告丁○○於持槍命證人己○○進入辦
    公室拿錢時，確有叫乙○○跟隨於後，乙○○亦確有跟隨丁○○至辦公室外之事實，即堪認定。而被告乙○○固辯稱：
    丁○○亦持槍指著伊，叫伊過去云云（見本院卷二第43 頁
    ），惟彼等一行人移動至辦公室外時，被告丁○○手中所持
    之手槍既係對準己○○及庚○○，而非乙○○，則乙○○若
    確因受丁○○持槍脅迫，不得已始跟隨至辦公室外，衡情，
    主觀心態上應設法與丁○○保持相當之距離，而無緊靠丁○○之理；況證人庚○○一出辦公室，即識破被告丁○○所持
    者為假槍，而與之扭打，證人己○○隨後加入扭打，並自辦
    公室外一路扭打至一島處，期間三人移動之距離至少逾10公
    尺，被告乙○○不僅未趁機逃離，對外求援，反一路跟隨丁○○，顯有悖常情；縱認被告乙○○突見被告丁○○持槍強
    盜，及證人庚○○、己○○與被告丁○○扭打而受有極大驚
    嚇，慌亂之餘，尚未意識到可趁機逃離、報警或對外求援，
    亦無反其道而行，一路騎機車跟隨丁○○，陷己於更大危機
    之理，益徵被告乙○○並非迫於無奈，係因與被告丁○○共
    同謀議強盜該加油站，始跟隨丁○○自二島移動至向陽加油
    站之辦公室外，並因眼見丁○○遭證人庚○○、己○○扭打
    並制伏，無法遂行二人謀議之強盜犯行，出於關心同夥之心
    態，再一路跟隨扭打之丁○○至一島附近。
 3、綜上，被告乙○○與被告丁○○共同謀議強盜如附表二編號
    6 所示之向陽加油站之事實，應堪認定。
(三)被告乙○○是否事先知悉被告丁○○攜帶上開手槍？
    被告丁○○攜帶上開手槍強盜向陽加油站，因遭證人庚○○
    、己○○制伏而未得逞乙節，業如前述，而證人即共同被告
    丁○○分別於97年6 月3 日警詢及偵訊時供稱：乙○○不知
    伊要帶槍行搶等語（見警卷第10頁、偵卷第10至11頁），嗣
    於97年6 月9 日、11日偵訊時翻異前詞，改稱：乙○○知道
    有上開手槍，伊將槍藏在褲腰上，乙○○騎機車時就發現有
    硬物頂住腰部，乙○○應該是瞭解有上開手槍云云（見偵卷
    第26、41頁）；又於本院審理中結證稱：伊坐乙○○之機車
    時，將槍放在左腰前，有幾次槍快掉了，伊有喬正換邊，有
    碰到乙○○的背部，乙○○有問是何物，但伊沒有說話等語
    （見本院卷二第31至32頁），其前後證述尚非一致，在無事
    實足認其有關被告乙○○知悉有上開手槍之證述較為可信之
    情形下，自不得僅憑證人即共同被告丁○○前開97年6 月3
    日警詢及偵訊之證述，遽認被告乙○○於共謀強盜向陽加油
    站之際，即知悉被告丁○○欲攜帶上開手槍實施強盜犯行；
    且縱被告乙○○騎乘機車搭載被告丁○○前往向陽加油站之
    途中，被告丁○○藏放於褲腰上之手槍曾觸及被告乙○○之
    背部，惟被告丁○○既未明確告知觸及被告乙○○之硬物為
    上開手槍，亦不得據此推測被告乙○○對被告丁○○攜帶上
    開手槍一事有所預見。此外，復查無其他積極證據，足以證
    明被告乙○○明知或可得預見被告丁○○欲攜帶上開手強實
    施強盜向陽加油站之犯行，依罪疑為輕之法則，應認被告乙○○僅就強盜部分與被告丁○○有共同之謀議，而非事先知
    悉或可得預見被告丁○○攜帶上開手槍一事。
(四)附表二編號7 之傷害部分：
    訊據被告丁○○對於如附表二編號7 所示之犯行坦承不諱，
    核與證人即告訴人庚○○於偵訊及本院審理中證稱：伊與丁○○扭打約有數分鐘，伊打丁○○的頭，丁○○拿槍托反擊
    並說：「要讓你死」等語（見偵卷第50頁、本院卷一第14 2
    至143 頁）；及己○○於本院審理中證稱：庚○○自辦公室
    內衝出來與丁○○扭打時，丁○○口稱：「要讓你死」，並
    拿手槍之槍托打庚○○的頭部正中央等語（見偵卷第48頁、
    本院卷一第131 頁）相符；又證人庚○○因此受有3 公分之
    頭皮撕裂傷，經手術縫合之事實，亦有高雄縣立岡山醫院診
    斷證明書1 紙、照片2 張可證（見警卷第51、60頁），均堪
    認為真。參諸證人庚○○之傷勢位於頭頂中央，且頭皮撕裂
    傷達3 公分，需經手術縫合，堪認被告丁○○持槍托毆打證
    人庚○○之力道非輕，且被告丁○○於毆打證人庚○○時更
    口稱：「要讓你死」等恫嚇之語，核與一般犯罪之人犯行遭
    發覺、反抗後急欲逃離、脫免逮捕之情狀不同，被告丁○○
    乃係另行起意，毆打證人庚○○之事實，應堪認定。
(五)綜上所述，被告丁○○有為如附表二編號1 至7 所示之犯行
    ，其中就如附表二編號6 所示之犯行，被告乙○○乃與被告
    丁○○共同謀議強盜向陽加油站之員工財物，推由被告丁○○下手實施強盜行為，被告丁○○則超越原先強盜之犯意，
    另萌加重強盜之犯意，持上開手槍實施強盜行為，嗣因被告
    丁○○遭證人庚○○、己○○制伏，而未得逞。本件事證明
    確，被告丁○○就如附表二編號1 至7 所示之犯行、被告乙○○就如附表二編號6 所示之犯行，均堪認定，應予依法論
    科。
三、論罪科刑部分：
(一)附表二編號1、3、4所示之攜帶兇器強盜部分：
 1、按所謂兇器，其種類並無限制，凡客觀上足對人之生命、身
    體、安全構成威脅，具有危險性之兇器均屬之（最高法院79
    年台上字第5253號判例意旨參照）。查本件被告丁○○攜帶
    用於實行如附表二編號1 所示強盜犯行之上開手槍，屬氣體
    動力式槍枝，但因嚴重漏氣，無法發射彈丸，固不具殺傷力
    ，惟槍管及彈匣均為金屬材質，整體重量不輕，質地堅硬，
    造型及體積又便於單手持以敲擊等情，有高雄縣政府警察局
    97年7 月3 日高縣警鑑字第0970081375號槍彈鑑定書、照片
    10張存卷可查（見偵卷第136 至137 頁、警卷第58至59、73
    至74頁），並經本院當庭勘驗屬實（見本院卷二第88頁），
    堪認上開手槍足以對人之生命、身體、安全構成威脅，顯為
    具有危險性之兇器。經查：
  (1)被告丁○○於如附表二編號1 所示之時、地，持上開手槍並
    拉動槍機上膛之舉動，雖未達於強暴，仍均屬以脅迫方式至
    使告訴人丙○○不能抗拒，而交付現金，並至告訴人丙○○
    不敢向被告丁○○收取加油費用，任由被告丁○○騎機車離
    去。核其所為，係犯刑法第328 條第1 項、第2 項強盜罪，
    而有同法第321 條第1 項第3 款攜帶兇器而犯之加重處罰情
    形，應論以同法第330 條第1 項加重強盜罪。被告丁○○就
    此部分之犯行，以一行為同時觸犯刑法第328 條第1 項強盜
    取財罪及同條第2 項強盜得利罪，為想像競合犯，依刑法第
    55條之規定，應從情節即告訴人丙○○損失金額較重之強盜
    取財罪處斷。
  (2)被告丁○○於如附表二編號3 所示之時、地，亮出上開手槍
    並口出恫嚇言語之舉動，雖未達於強暴，仍均屬以脅迫方式
    至使被害人甲○○不能抗拒，而交付現金。核其所為，係犯
    刑法第328 條第1 項強盜罪，而有同法第321 條第1 項第3
    款攜帶兇器而犯之加重處罰情形，應論以同法第330 條第1
    項加重強盜罪。
  (3)被告丁○○於如附表二編號4 所示之時、地，持上開手槍並
    拉動機槍上膛，瞄準被害人戊○○左腿，及口出恫嚇之語等
    舉動，雖未達於強暴，仍均屬以脅迫方式至使被害人戊○○
    不能抗拒，而交付現金。核其所為，係犯刑法第328 條第1
    項強盜罪，而有同法第321 條第1 項第3 款攜帶兇器而犯之
    加重處罰情形，應論以同法第330 條第1 項加重強盜罪。
 2、另按刑法第62條所謂自首，係以犯人在犯罪未發覺前，向該
    管公務員自承犯罪，而受法律之裁判為要件；又所謂未發覺
    之罪，係以凡不知犯罪之事實或雖知有犯罪事實而不知犯罪
    之人為何人皆屬之，至犯人是否於受他案訊問時一併供出該
    未發覺之犯罪，與其自首之效力，並不生何影響（最高法院
    92年度臺上字第5120號判決意旨、30年上字第140 號判例要
    旨參照）。查被告丁○○犯如附表二編號1 所示之罪後，雖
    經告訴人丙○○向高雄市政府警察局楠梓分局（下稱楠梓分
    局）楠梓派出所報案；經被害人甲○○向岡山分局梓官分駐
    所報案，惟彼等均未指明何人即行為人有犯罪嫌疑，而被告
    丁○○於僅有據報受理報案之派出所員警知有如附表二編號
    1 、3 所示之犯罪，然該派出所員警與其他有偵查權限之機
    關或公務員均尚不知何人為行為人或涉有嫌疑前，即主動於
    97年6 月3 日下午5 時17分許，在接受岡山分局偵查隊員警
    郭宏賓、郭文賢詢問如附表二編號6 、7 所示之犯罪情節時
    ，向員警自承附表二編號1 、3 所示之犯行而接受本院之審
    理等情，有被告丁○○、證人丙○○之警詢筆錄、岡山分局
    梓官分駐所受理刑事案件報案三聯單、本院公務電話紀錄在
    卷足參（見警卷第12至16頁、偵一卷第123 頁、本院卷二第
    67頁）。揆諸前開說明，應認被告丁○○就如附表二編號1
    、3 部分之所為，均符合自首要件，爰均依刑法第62條前段
    規定減輕其刑。
(二)附表二編號2 、5 所示之攜帶兇器竊盜部分：
    查本件被告丁○○用以竊取如附表二編號2 、5 所示竊盜犯
    行之10號梅花板手為同一支，長度約10公分，為金屬材質，
    呈六角型，可用以拆卸旋轉10號螺絲等情，據被告丁○○自
    承在卷（見本院卷一第17頁、卷二第93頁），而該梅花板手
    固未經扣案，惟其既為金屬材質，質地應屬堅硬，且既可用
    以拆卸旋轉螺絲，必有一端甚為尖銳，另一端為供人持用之
    握把，客觀上對於人之生命、身體、安全具有相當程度之危
    險性，揆諸前揭說明，應屬兇器無訛。核被告丁○○所為如
    附表二編號2 、5 所示之犯行，均係犯刑法第321 條第1 項
    第3 款攜帶兇器竊盜罪。又被告丁○○犯如附表二編號2 、
    5 所示之罪後，雖分別經被害人壬○○於97年5 月23日晚間
    7 時50分，向楠梓分局翠屏派出所；被害人辛○○於同年月
    31日晚間9 時16分許，向岡山分局橋頭分駐所報案，惟未指
    明何人有犯罪嫌疑等情，有失車基本資料2 份在卷足憑（見
    本院卷二第54至56頁），而被告丁○○於僅有據報受理報案
    之派出所及分駐所員警知有如附表二編號2 、5 所示之犯罪
    ，然該派出所員警與其他有偵查權限之機關或公務員均尚不
    知何人為行為人或涉有嫌疑前，即主動於97年6 月3 日下午
    5 時17分許，在接受岡山分局偵查隊員警郭宏賓、郭文賢詢
    問如附表二編號6 、7 所示之犯罪情節時，向員警自承附表
    二編號2 、5 之犯行而接受本院之審理等情，有被告丁○○
    之警詢筆錄、本院公務電話紀錄在卷足參（見警卷第12 至
    16頁、本院卷二第67頁）。揆諸前開說明，應認被告丁○○
    所為符合自首要件，爰均依刑法第62條前段規定減輕其刑。
(三)附表二編號6 所示攜帶兇器強盜未遂部分：
 1、按共同正犯，係共同實施犯罪行為之人，在共同意思範圍內
    ，各自分擔犯罪行為之一部，相互利用他人之行為，以達其
    犯罪之目的，其成立不以全體均參與實施犯罪構成要件之行
    為為要件；參與犯罪構成要件之行為者，固為共同正犯；以
    自己共同犯罪之意思，事前同謀，而由其中一部分人實行犯
    罪之行為者，亦均應認為共同正犯，使之對於全部行為所發
    生之結果，負其責任（最高法院92年度臺上字第2824號判決
    要旨參照）。次按共同正犯之所以應對其他共同正犯所實施
    之行為負其全部責任者，以就其行為有犯意之聯絡者為限，
    若他犯所實施之行為，超越原計畫之範圍，而為其所難預見
    者，則僅應就其所知之程度，令負責任，未可概以共同正犯
    論。從而以自己共同犯罪之意思事先同謀，而由其中一部分
    人實施犯罪之行為者，其「共謀共同正犯」應對其他「實施
    共同正犯」所為之犯罪行為負全部責任者，僅應於其共同謀
    議計畫犯罪之範圍內，就其所知之程度，負其共同正犯之責
    任（最高法院50年臺上字第1060號判例要旨、90年度臺上字
    第4952號判決要旨參照）。本件依前揭論述，被告二人原本
    係基於共同強盜之犯意聯絡，嗣被告丁○○超越原先之犯意
    ，另萌加重強盜之犯意，取出上開手槍實施強盜之犯行，並
    非被告乙○○所知悉或可得預見，揆諸上開說明，被告乙○○自僅應就其所知之程度即原強盜之犯意聯絡部分負擔刑責
    。公訴意旨認被告乙○○係共同犯加重強盜未遂罪，容有未
    洽，併此敘明。
 2、又上開手槍，核屬兇器乙節，業如前述，而被告丁○○於如
    附表二編號6 所示之時、地，持上開手槍1 支對準己○○之
    舉動，雖未達於強暴，仍均屬以脅迫方式至使被害人己○○
    不能抗拒，而欲前往辦公室內取交財物交付，惟因遭證人庚○○識破被告丁○○所持者為假槍，與被告丁○○扭打，進
    而制伏被告丁○○，致被告丁○○及乙○○未取得財物，被
    告二人之犯罪尚屬未遂。核被告丁○○所為，係犯刑法第32
    8 條第4 項、第1 項強盜未遂罪，而有同法第321 條第1 項
    第3 款攜帶兇器而犯之加重處罰情形，應論以同法第330 條
    第2 項加重強盜未遂罪；核被告乙○○所為，係犯刑法第32
    8 條第4 項、第1 項強盜未遂罪。被告二人雖已著手強盜行
    為之實施，惟未取得財物，為未遂犯，爰依刑法第25條第2
    項規定，均按既遂犯之刑度減輕其刑。被告二人就強盜罪部
    分，事前共謀，推由被告丁○○下手實施，應以共同正犯論
    。
(四)另就如附表二編號7 所示傷害部分，核被告丁○○所為，係
    犯刑法第277 條第1 項普通傷害罪。被告丁○○所犯如附表
    二編號1 至7 所示之罪，犯意各別，行為互殊，應予分論併
    罰。爰審酌被告丁○○不思以正途賺取金錢，竟持空氣手槍
    強盜如附表二編號1 、3 、4 、6 所示之4 家加油站，造成
    多名被害人之財產損失，並對於加油站站員之人身安全構成
    威脅，影響社會治安程度非輕，及竊取如附表二編號2 、5
    所示之機車車牌，不尊重他人之財產所有權；惟其於行為時
    年僅19歲，教育程度不過國中畢業，有警詢筆錄附卷可參（
    見警卷第6 頁），且年輕智慮淺薄，對於法律所定強盜、竊
    盜犯行之嚴竣處罰無深切認識，難求其思慮週詳，竟僅為籌
    措50,000元之賠償和解金，鋌而走險，屢鑄大錯，其為如附
    表二編號1 、3 、4 所示之強盜犯行時，均無傷害被害人之
    舉，就如附表二編號1 、3 、4 所示之強盜所得非鉅，如附
    表二編號6 所示之強盜行為並未得逞，犯後就如附表二編號
    1 至3 、5 所示之犯罪，主動自首，並坦承如附表二所示之
    全部犯行，態度良好，不僅分別於警、偵、審程序中表明：
    伊知錯了，很後悔，願承擔犯罪後果，並賠償被害人之損失
    ，請求給予改過自新之機會等語，更曾於偵查中，經檢察官
    訓斥開導後，當庭痛哭（見警卷第16頁、偵卷第25頁、本院
    卷二第95頁），足見已有悔意，在此之前，未曾因故意犯罪
    受有期徒刑以上刑之宣告，有臺灣高等法院被告前案紀錄表
    1 份在卷可按（見本院卷一第10至11頁），暨其犯罪之動機
    、目的、手段、生活狀況、智識程度等一切具體情狀，就其
    所犯如附表二編號1 至7 所示之犯罪，分別量處如主文第1
    項即如附表一編號1 至7 所示之刑，並定其應執行刑，以示
    懲儆。
(五)被告乙○○係為籌措50,000元之賠償金額，與被告丁○○沿
    途商討籌錢事宜，途經如附表二編號6 所示之加油站時，始
    臨時起意強盜該加油站，二人商議時，被告乙○○尚因過於
    緊張，未及議定暗號內容時，即倉促騎機車進入加油站，且
    於犯罪過程中，實際上並無傷害或以言語恫嚇被害人之舉等
    情，業經認定如前，衡之被告乙○○之犯案過程，與一般強
    盜犯行為人所表現之窮兇惡極有所不同，惟所觸犯法定本刑
    係最低本刑5 年以上有期徒刑之罪，誠屬情輕法重，倘依最
    低法定刑論處猶嫌過重，在客觀上足以引起一般人同情，情
    節顯可憫恕，爰依刑法第59條規定，酌量減輕其刑。另審酌
    被告乙○○不思以正途賺取金錢，竟與被告丁○○共謀如附
    表二編號6 所示之強盜犯行，危害社會治安，所為不足取，
    惟其於行為時亦僅19歲，教育程度僅為高中肄業，有警詢筆
    錄附卷可參（見警卷第17頁），年輕識淺，智慮淺薄，對於
    法律所定強盜犯行之嚴竣處罰無深切認識，難求其思慮週詳
    ，竟僅為籌措50,000元之賠償和解金，鋌而走險，鑄此大錯
    ，於本院審理中，固未坦承犯行，惟於偵訊及本院審理中，
    亦曾數次坦認：伊承認犯罪，伊覺得載丁○○去向陽加油站
    ，伊就有責任，伊知道丁○○要去行搶，有談到要搶，但沒
    有策劃，伊已經很後悔等語（見偵卷第12、42頁、本院97年
    度偵聲字第471 號卷第14頁），態度尚非惡劣，暨其犯罪之
    動機、目的、手段、生活狀況、智識程度等一切具體情狀，
    就其所犯如附表二編號6 所示之犯罪，量處如主文第2 項所
    示之刑，以示懲儆。末查，被告乙○○在此之前，並無前科
    ，有臺灣高等法院被告前案紀錄表1 份在卷可按（見本院卷
    一第13頁），茲念其僅因一時失慮致觸刑章，並自97年6 月
    3 日因本案經本院裁定羈押，直至97年12月26日經本院准予
    停止羈押，羈押期間逾6 月有餘，而羈押固為刑事訴訟法上
    保全被告或證據之手段，惟其限制人身自由之嚴厲程度實質
    上與有期徒刑之執行，並無二致，諒被告乙○○經此偵、審
    程序及科刑判決後，應知所警惕而無再犯之虞，本院因認前
    開之刑以暫不執行為當，併依刑法第74條第1 項第1 款規定
    宣告緩刑4 年，以啟自新。
(六)又檢察官固就被告丁○○所犯如附表二編號1 、3 、6 所示
    之加重強盜及加重強盜未遂部分，均求刑有期徒刑3 年8 月
    以上；就如附表二編號2 、5 所示之加重竊盜部分，均求刑
    有期徒刑8 月以上；及就被告乙○○所犯如附表二編號6 所
    示之強盜未遂部分，求刑有期徒刑7 年以上，惟本院認分別
    以量處如主文第1 項、第2 項所示之刑為適當，檢察官上開
    求刑，均核屬過重，附此敘明。
(七)沒收：
 1、扣案之如附表三編號1 所示之黑銀色玩具手槍1 支，為被告
    丁○○所有，且為其供如附表二編號1 、3 、4 、6 所示犯
    罪所用之物，業據其供明在卷（見警卷第10頁），依刑法第
    38條第1 項第2 款前段之規定，就如附表二編號1 、3 、4
    、6 所示之犯罪部分，均應宣告沒收。
 2、扣案之如附表三編號2 至5 所示之黑色全罩式安全帽1 頂、
    棕紅色口罩1 個、紫色手套1 隻、黃色雨衣1 件，依卷內證
    據，僅能證明均係被告丁○○供如附表二編號6 所示犯罪所
    用之物，尚無從證明亦為被告丁○○供如附表二編號1 至5
    、7 所示犯罪所用或供上開犯罪預備之物，亦非上開犯罪所
    生或所得之物；及扣案之如附表三編號8 至10所示之黑色全
    罩式安全帽1 頂、白色口罩1 個、黃色雨衣1 件，為被告乙○○所有，且為其供如附表二編號6 所示犯罪所用之物，業
    據其供明在卷（見警卷第20頁），爰就如附表三編號2 至5
    、8 至10所示之物，均依刑法第38條第1 項第2 款前段之規
    定，各於被告丁○○、乙○○共犯如附表二編號6 所示犯罪
    之主文項下，宣告沒收。並於被告丁○○定應執行刑部分，
    宣告沒收。
 3、至被告丁○○實施如附表二編號1 、4 所示犯罪穿戴之安全
    帽及口罩、用以遮掩車牌之口罩；如附表二編號3 所示犯罪
    穿戴之安全帽及連身雨衣；實施如附表二編號1 、3 、4 所
    示犯罪騎乘之車牌號碼789-CTS 號重型機車；實施如附表二
    編號2 、5 所示犯罪之10號梅花板手，均未扣案，亦無證據
    顯示尚仍存在，為避免將來執行之困難，爰均不予宣告沒收
    。另如附表三編號6 所示之NOKIA 牌行動電話1 支，與本件
    犯罪無直接關連性；如附表三編號7 所示之車牌號碼197-CE
    G 號重型機車1 輛，固為被告二人犯如附表二編號6 所示犯
    罪騎乘之機車，惟本院考量被告就此部分之犯行為未遂，並
    未取得任何財物，如將如附表三編號7 所示之機車宣告沒收
    ，有違比例原則，爰均不予宣告沒收，附此敘明。
據上論斷，應依刑事訴訟法第299 條第1 項前段，刑法第330 條
第1 項、第2 項、第328 條第1 項、第2 項、第4 項、第321 條
第1 項第3 款、第277 條第1 項、第25條第2 項、第28條、第38
條第1 項第2 款前段、第51條第5 款、第55條、第59條、第62條
、第74條第1 項第1 款，刑法施行法第1 條之1 ，判決如主文。
本案經檢察官陳彥竹到庭執行職務。
中    華    民    國    98    年    1     月    9     日
                  刑事第九庭  審判長法  官  陳建和
                                    法  官  黃宣撫
                                    法  官  毛妍懿
以上正本證明與原本無異。
如不服本判決應於收受送達後10日內向本院提出上訴書狀，並應
敘述具體理由；如未敘述上訴理由者，應於上訴期間屆滿後20日
內向本院補提理由書（均須按他造當事人之人數附繕本）「切勿
逕送上級法院」。
中    華    民    國    98    年    1     月    10    日
                                    書記官  林晏光
附表一：被告丁○○所犯之罪名、應處之刑及應沒收之物：
┌──┬───────┬─────────────────┐
│編號│罪名          │所處之刑                          │
├──┼───────┼─────────────────┤
│1   │攜帶兇器強盜罪│處有期徒刑參年陸月，如附表三編號1 │
│    │              │所示之物沒收。                    │
├──┼───────┼─────────────────┤
│2   │攜帶兇器竊盜罪│處有期徒刑參月。                  │
├──┼───────┼─────────────────┤
│3   │攜帶兇器強盜罪│處有期徒刑參年陸月，如附表三編號1 │
│    │              │所示之物沒收。                    │
├──┼───────┼─────────────────┤
│4   │攜帶兇器強盜罪│處有期徒刑柒年貳月，如附表三編號1 │
│    │              │所示之物沒收。                    │
├──┼───────┼─────────────────┤
│5   │攜帶兇器竊盜罪│處有期徒刑參月。                  │
├──┼───────┼─────────────────┤
│6   │共同攜帶兇器強│處有期徒刑參年陸月，如附表三編號1 │
│    │盜罪，未遂    │至5 、8 至10所示之物沒收。        │
├──┼───────┼─────────────────┤
│7   │傷害罪        │處有期徒刑肆月。                  │
├──┼───────┼─────────────────┤
│8   │應執行刑      │有期徒刑拾伍年，如附表三編號1 至5 │
│    │              │、8 至10所示之物沒收。            │
└──┴───────┴─────────────────┘
附表二：被告犯罪時間、地點、被害人、犯罪方法及所得財物：
┌─┬───┬─────┬───┬────────────────┐
│編│犯罪行│犯罪時間及│被害人│犯罪方法及所得財物              │
│號│為人  │地點      │      │                                │
├─┼───┼─────┼───┼────────────────┤
│1 │丁○○│於97年5 月│丙○○│丁○○基於意圖為自己不法所有之加│
│  │      │19日清晨5 │      │重強盜犯意，於左列時間，攜帶其所│
│  │      │時許，在高│      │有雖不具殺傷力，惟客觀上對於人之│
│  │      │雄市楠梓區│      │生命、身體、安全具危險性，可供兇│
│  │      │鳳楠路45號│      │器使用之玩具手槍1 支（槍枝管制編│
│  │      │「台塑加油│      │號：高鑑0000000000號），騎乘其所│
│  │      │站」      │      │有車牌號碼789-CTS 號之重型機車（│
│  │      │          │      │未扣案），並以口罩（未扣案）遮掩│
│  │      │          │      │車牌，戴白色安全帽、口罩（均未扣│
│  │      │          │      │案），騎經左列地點，見左列加油站│
│  │      │          │      │內僅有員工丙○○1 人，遂騎乘上開│
│  │      │          │      │機車進入加油站至加油島旁，先向洪│
│  │      │          │      │清順佯稱欲加滿機車油箱，隨即離開│
│  │      │          │      │機車走向加油站內之廁所，待丙○○│
│  │      │          │      │在上開機車油箱內加滿185 元之汽油│
│  │      │          │      │後，丁○○自廁所走向丙○○，並於│
│  │      │          │      │過程中以拔出上開手槍、拉開滑套表│
│  │      │          │      │示子彈已上膛之脅迫方式，喝令洪清│
│  │      │          │      │順交付財物，至丙○○不能抗拒而交│
│  │      │          │      │付當時加油站營業所得現金8,000 餘│
│  │      │          │      │元予丁○○，且至丙○○不敢向陸進│
│  │      │          │      │興收取上開機車加油費用185 元，陸│
│  │      │          │      │進興得手後即騎乘上開機車往高雄縣│
│  │      │          │      │鳳仁路方向逃逸，共取得丙○○交付│
│  │      │          │      │之現金8,000 餘元及無須給付加油費│
│  │      │          │      │用185 元之不法利益，並將所取得之│
│  │      │          │      │現金8,000 元花費殆盡。嗣經丙○○│
│  │      │          │      │報警處理，丁○○於有偵查權限之機│
│  │      │          │      │關或公務員雖已悉有上開犯罪，惟尚│
│  │      │          │      │不知其即行為人前，主動於97年6 月│
│  │      │          │      │3 日下午5 時17分許，在接受岡山分│
│  │      │          │      │局偵查隊員警郭宏賓、郭文賢詢問如│
│  │      │          │      │附表二編號6 、7 所示之犯罪時，向│
│  │      │          │      │員警自承本件犯行，自首而接受裁判│
│  │      │          │      │。並扣得上開手槍1 支。          │
├─┼───┼─────┼───┼────────────────┤
│2 │丁○○│於97年5 月│壬○○│丁○○基於意圖為自己不法所有之加│
│  │      │23日凌晨3 │      │重竊盜犯意，攜帶其所有客觀上對於│
│  │      │時許（起訴│      │人之生命、身體、安全具危險性，可│
│  │      │書誤載為7 │      │供兇器使用之10號梅花扳手1 支（未│
│  │      │時30分許，│      │扣案），於左列時間，見壬○○所有│
│  │      │業據公訴檢│      │車牌號碼8GV-161 號重型機車停放於│
│  │      │察官當庭更│      │左列地點無人看顧，遂以上開梅花扳│
│  │      │正），在高│      │手旋開固定車牌之螺絲後拔下車牌之│
│  │      │雄市楠梓區│      │方式，竊取該機車之車牌得逞。並於│
│  │      │德民路356 │      │得手後，將之懸掛在其所有之原車牌│
│  │      │巷36弄23號│      │號碼789-CTS 號重型機車上，用以實│
│  │      │前        │      │施如附表二編號3 所示之犯行，並於│
│  │      │          │      │實施完畢後，棄置於高雄市楠梓區建│
│  │      │          │      │楠路222 號超商前之藍色垃圾桶中而│
│  │      │          │      │滅失。嗣經壬○○於97年5 月23日上│
│  │      │          │      │午7 時50分報警處理，丁○○於有偵│
│  │      │          │      │查權限之機關或公務員雖已悉有上開│
│  │      │          │      │犯罪，惟尚不知其即行為人前，主動│
│  │      │          │      │於97年6 月3 日下午5 時17分許，在│
│  │      │          │      │接受岡山分局偵查隊員警郭宏賓、郭│
│  │      │          │      │文賢詢問如附表二編號6 、7 所示之│
│  │      │          │      │犯罪時，向員警自承本件犯行，自首│
│  │      │          │      │而接受裁判。                    │
├─┼───┼─────┼───┼────────────────┤
│3 │丁○○│於97年5 月│甲○○│丁○○基於意圖為自己不法所有之加│
│  │      │23日清晨5 │      │重強盜犯意，於左列時間，攜帶上開│
│  │      │時25分許，│      │手槍1 支，騎乘其所有但懸掛壬○○│
│  │      │在高雄縣梓│      │所有8GV-161 號車牌之重型機車（原│
│  │      │官鄉○○路│      │車牌號碼789-CTS 號，未扣案），頭│
│  │      │317 號（起│      │戴安全帽，身著連身雨衣（未扣案）│
│  │      │訴書誤載為│      │，騎至左列加油站內之加油島旁，坐│
│  │      │137 號）「│      │在機車上，面對該加油站員工甲○○│
│  │      │中油加油站│      │，以亮出上開手槍放在大腿上，並口│
│  │      │梓官站」  │      │出恫嚇：「要試試看嗎？」之脅迫方│
│  │      │          │      │式，喝令甲○○交付財物，至使方啟│
│  │      │          │      │峰不能抗拒而交付當時加油站營業所│
│  │      │          │      │得現金5,700 元予丁○○。丁○○得│
│  │      │          │      │手後，隨即騎乘上開機車往高雄市楠│
│  │      │          │      │梓方向逃逸，於行經高雄市楠梓區建│
│  │      │          │      │楠路222 號超商前時，將當時所戴之│
│  │      │          │      │安全帽、上開8GV-161 號車牌棄置於│
│  │      │          │      │超商前之藍色垃圾桶中，致安全帽及│
│  │      │          │      │車牌滅失，並將所取得之現金花費殆│
│  │      │          │      │盡。嗣經甲○○報警處理，丁○○於│
│  │      │          │      │有偵查權限之機關或公務員雖已悉有│
│  │      │          │      │上開犯罪，惟尚不知其即行為人前，│
│  │      │          │      │主動於97年6 月3 日下午5 時17分許│
│  │      │          │      │，在接受岡山分局偵查隊員警郭宏賓│
│  │      │          │      │、郭文賢詢問如附表二編號6 、7 所│
│  │      │          │      │示之犯罪時，向員警自承本件犯行，│
│  │      │          │      │自首而接受裁判。並扣得上開手槍1 │
│  │      │          │      │支。                            │
├─┼───┼─────┼───┼────────────────┤
│4 │丁○○│於97年5 月│戊○○│丁○○基於意圖為自己不法所有之加│
│  │      │25日凌晨5 │      │重強盜犯意，於左列時間，攜帶上開│
│  │      │時21分許，│      │手槍1 支，騎乘其所有車牌號碼789-│
│  │      │在高雄市楠│      │CTS 號之重型機車（未扣案），並以│
│  │      │梓區○○路│      │黑色口罩（未扣案）遮掩車牌，戴黑│
│  │      │168 號「統│      │色半罩式安全帽、口罩（均未扣案）│
│  │      │一精工加油│      │，騎經左列地點，見左列加油站內僅│
│  │      │          │      │有員工戊○○1 人，遂將上開機車騎│
│  │      │          │      │至加油站入口處停放後，徒步走向蔡│
│  │      │          │      │宗和，並取出上開手槍、拉動槍機表│
│  │      │          │      │示子彈已上膛，在距戊○○約1 至2 │
│  │      │          │      │公尺遠處以上開手槍瞄準戊○○左腿│
│  │      │          │      │部位，向戊○○恫稱：「還剩下1 分│
│  │      │          │      │鐘」等語，以此脅迫方式喝令戊○○│
│  │      │          │      │交付財物，至戊○○不能抗拒而交付│
│  │      │          │      │當時身上所著腰包內之現金19,400元│
│  │      │          │      │予丁○○。丁○○得手後隨即騎乘上│
│  │      │          │      │開機車往高雄縣梓官方向逃逸，所得│
│  │      │          │      │財物旋即花用殆盡。嗣經戊○○報警│
│  │      │          │      │處理，經警循線查悉上情，並扣得上│
│  │      │          │      │開手槍1 支。                    │
├─┼───┼─────┼───┼────────────────┤
│5 │丁○○│於自97年5 │辛○○│丁○○基於意圖為自己不法所有之加│
│  │      │月19日清晨│      │重竊盜犯意，攜帶上開10號梅花扳手│
│  │      │5時 許起，│      │1 支（未扣案），於左列時間，見李│
│  │      │至同月31日│      │義堅所有車牌號碼M98-639 號重型機│
│  │      │晚間9 時10│      │車停放於左列地點無人看顧，遂以上│
│  │      │分許止之不│      │開梅花扳手旋開固定車牌之螺絲後拔│
│  │      │詳時間，在│      │下車牌之方式，竊取該機車之車牌（│
│  │      │高雄縣橋頭│      │業據辛○○領回）得逞，得手後留供│
│  │      │鄉橋南村糖│      │己用。嗣經辛○○於97年5 月31日晚│
│  │      │南路7 之5 │      │間9 時16分許報警處理，丁○○於有│
│  │      │號前      │      │偵查權限之機關或公務員雖已悉有上│
│  │      │          │      │開犯罪，惟尚不知其即行為人前，主│
│  │      │          │      │動於97年6 月3 日下午5 時17分許，│
│  │      │          │      │在接受岡山分局偵查隊員警郭宏賓、│
│  │      │          │      │郭文賢詢問如附表二編號6 、7 所示│
│  │      │          │      │之犯罪時，向員警自承本件犯行，自│
│  │      │          │      │首而接受裁判。                  │
├─┼───┼─────┼───┼────────────────┤
│6 │丁○○│於97年6 月│己○○│丁○○、乙○○與真實姓名年籍不詳│
│  │乙○○│3 日凌晨0 │庚○○│之成年人共同涉嫌某KTV 傷害案件，│
│  │      │時30分許，│      │為免對方提出傷害告訴，各需籌措與│
│  │      │在高雄縣梓│      │對方和解之賠償金5 萬元，乙○○於│
│  │      │官鄉大社南│      │97年6 月2 日晚間10時許，前往陸進│
│  │      │路92號「向│      │興位於高雄市○○區○○路220 巷71│
│  │      │陽加油站」│      │號508 室租屋處，共同討論籌措上開│
│  │      │          │      │和解賠償金事宜，嗣後由乙○○騎乘│
│  │      │          │      │其所有車牌號碼197-CEG 號重型機車│
│  │      │          │      │，搭載丁○○外出，沿途繼續討論籌│
│  │      │          │      │錢事宜，於左列時間，行經左列地點│
│  │      │          │      │時，適乙○○所騎乘機車油箱之汽油│
│  │      │          │      │即將耗盡，二人欲前往左列加油站加│
│  │      │          │      │油之際，因討論籌錢事宜無結果，頓│
│  │      │          │      │生盜心，基於共同意圖為自己不法所│
│  │      │          │      │有之強盜犯意聯絡，共同謀議強盜左│
│  │      │          │      │列加油站員工之財物，並議定丁○○│
│  │      │          │      │先至該加油站之自動洗車機旁之暗處│
│  │      │          │      │等待，由乙○○單獨騎乘上開機車進│
│  │      │          │      │入加油站內，於加油時觀察加油站內│
│  │      │          │      │是否僅有1 名員工，如是，即由林姿│
│  │      │          │      │君作信號予丁○○，丁○○再由暗處│
│  │      │          │      │現身進入加油站內強盜，事畢再由林│
│  │      │          │      │姿君騎乘機車搭載丁○○逃逸等情，│
│  │      │          │      │惟乙○○因過於緊張，尚未與丁○○│
│  │      │          │      │議定應作何種信號時，即頭戴黑色全│
│  │      │          │      │罩式安全帽，口戴白色口罩，身著黃│
│  │      │          │      │色雨衣，倉促騎乘上開機車進入該加│
│  │      │          │      │油站內之加油島加油。嗣乙○○於該│
│  │      │          │      │加油站員工己○○往上開機車油箱內│
│  │      │          │      │加油之際，由原先之坐姿改為站起之│
│  │      │          │      │姿勢，丁○○見狀誤為乙○○喚其現│
│  │      │          │      │身之信號，即頭戴黑色全罩式安全帽│
│  │      │          │      │，口戴棕紅色口罩，身著黃色雨衣，│
│  │      │          │      │手戴紫色手套，徒步走入該加油站內│
│  │      │          │      │，並超越原先強盜之犯意，另萌加重│
│  │      │          │      │強盜犯意，取出上開手槍1 支，以對│
│  │      │          │      │準己○○之脅迫方式，喝令己○○交│
│  │      │          │      │付財物，至己○○不能抗拒，而走向│
│  │      │          │      │加油站內之辦公室欲取財物交付，陸│
│  │      │          │      │進興持上開手槍對準己○○，並跟隨│
│  │      │          │      │己○○行至該加油站之辦公室門外，│
│  │      │          │      │乙○○則騎乘上開機車尾隨於後，適│
│  │      │          │      │另一名正於辦公室內工作之站員蔡耀│
│  │      │          │      │昌聽聞聲響，出外查看，識破丁○○│
│  │      │          │      │所持者為假槍，遂衝出辦公室，制伏│
│  │      │          │      │丁○○，並經庚○○以現行犯逮捕陸│
│  │      │          │      │進興後解交前來處理之警員，始未得│
│  │      │          │      │逞，乙○○則趁尚無人發覺其犯行前│
│  │      │          │      │騎乘上開機車逃離現場。並當場扣得│
│  │      │          │      │丁○○所有如附表三編號1 至6 所示│
│  │      │          │      │之物件；經警循線追查，隨後在林姿│
│  │      │          │      │君位於高雄縣燕巢鄉○○路382 巷20│
│  │      │          │      │號住處，發覺乙○○持有如附表三編│
│  │      │          │      │號7 至10所示之物件，顯露有犯罪痕│
│  │      │          │      │跡，當場以現行犯逮捕並查扣如附表│
│  │      │          │      │三編號7 至10所示之物件。        │
├─┼───┼─────┼───┼────────────────┤
│7 │丁○○│於97年6 月│庚○○│丁○○於左列時、地，於實施如附表│
│  │      │3 日凌晨0 │      │二編號6 之加重強盜犯行，為庚○○│
│  │      │時30分許，│      │識破其持有者為玩具手槍，而欲制伏│
│  │      │在高雄縣梓│      │丁○○時，竟另基於傷害之犯意，口│
│  │      │官鄉大社南│      │稱：「要讓你死」等語，以上開手槍│
│  │      │路92號「向│      │之槍托毆打庚○○之頭部，致庚○○│
│  │      │陽加油站」│      │受有3 公分之頭皮撕裂傷，左手臂及│
│  │      │          │      │上臂挫傷等傷害。嗣經庚○○制伏陸│
│  │      │          │      │進興而解交警員，並當場扣得上開手│
│  │      │          │      │槍1 支。                        │
└─┴───┴─────┴───┴────────────────┘
附表三：扣案物：
┌─┬─────────────┬────┬─────────────┐
│編│扣押物品                  │受執行人│執行時間及搜索扣押地點    │
│號│                          │        │                          │
├─┼─────────────┼────┼─────────────┤
│1 │黑銀色玩具手槍1 支（槍枝管│丁○○  │自97年6 月3 日凌晨0 時40分│
│  │制編號：高鑑0000000000號）│        │起至1 時40分止，在高雄縣梓│
├─┼─────────────┤        │官鄉○○○路92號「向陽加油│
│2 │黑色全罩式安全帽1 頂      │        │站」                      │
├─┼─────────────┤        │                          │
│3 │棕紅色口罩1 個            │        │                          │
├─┼─────────────┤        │                          │
│4 │紫色手套1 隻              │        │                          │
├─┼─────────────┤        │                          │
│5 │黃色雨衣1 件              │        │                          │
├─┼─────────────┤        │                          │
│6 │NOKIA 牌行動電話1 支（檢察│        │                          │
│  │官於起訴書敘明不聲請沒收）│        │                          │
├─┼─────────────┼────┼─────────────┤
│7 │車牌號碼197-CEG 號重型機車│乙○○  │自97年6 月3 日凌晨2 時37分│
│  │1 輛（檢察官於起訴書敘明不│        │起至2 時56分止，在被告林姿│
│  │聲請沒收）                │        │君位於高雄縣燕巢鄉○○路38│
├─┼─────────────┤        │2巷20號之住處             │
│8 │黑色全罩式安全帽1 頂。    │        │                          │
├─┼─────────────┤        │                          │
│9 │白色口罩1 個              │        │                          │
├─┼─────────────┤        │                          │
│10│黃色雨衣1 件              │        │                          │
├─┼─────────────┼────┼─────────────┤
│11│車號M98-639 號機車車牌1 面│丁○○  │自97年6 月3 日下午1 時30分│
│  │（已由被害人辛○○領回）  │        │起至1 時55分止，在被告陸進│
│  │                          │        │興位於高雄市○○區○○路22│
│  │                          │        │0 巷71號508 室之租屋處    │
└─┴─────────────┴────┴─────────────┘


司法院資訊處製作；財團法人民間司法改革基金會備份。
